臺灣基隆地方法院行政訴訟判決
110年度交字第61號
原      告  陳微婷  
訴訟代理人  張漢榮律師
被      告  交通部公路總局臺北市區監理所

代  表  人  江澍人  
訴訟代理人  吳孟娟  
上列當事人間交通裁決事件，原告不服被告民國110年4月13日北
市監基裁字第25-RA0000000號裁決，提起行政訴訟，本院判決如
下：
　　主　文
原告之訴駁回。
訴訟費用由原告負擔。
　　事實及理由
一、程序事項：
  ㈠按交通裁決事件之裁判，得不經言詞辯論為之，行政訴訟法
    第237條之7定有明文。本件係因原告不服被告依道路交通管
    理處罰條例第56條第1項第1款規定所為之裁決，而提起撤銷
    訴訟，屬交通裁決事件之裁判，依前揭規定，爰不經言詞辯
    論，逕行裁判。
  ㈡次按民眾對於下列違反本條例之行為者，得敘明違規事實並
    檢具違規證據資料，向公路主管或警察機關檢舉；公路主管
    機關或警察機關對於第1項之檢舉，經查證屬實者，應即舉
    發。但行為終了日起逾7日之檢舉，不予舉發，道路交通管
    理處罰條例第7條之1第1項、第2項定有明文。本件係民眾檢
    舉案件，違規行為日為民國110年2月9日，又以基隆市警察
    局第一分局於110年2月10日接獲檢舉，此有交通檢舉案件基
    本資料在卷可查，堪認警察機關已於110年2月10日業已接獲
    本案檢舉，是本件尚未逾越上開規定之7日舉發期限。
  ㈢又按違反本條例之行為，自行為成立之日起；行為有連續或
    繼續之狀態者，自行為終了之日起，逾2個月不得舉發。但
    汽車肇事致人受傷或死亡案件，因肇事責任不明，已送鑑定
    者，其期間自鑑定終結之日起算；未送鑑定而須分析研判者
    ，逾3個月不得舉發，道路交通管理處罰條例第90條定有明
    文；又按90年1月17日修正公布之道路交通管理處罰條例第9
    0條前段所定3個月之舉發期限（現行條文已修正為「逾2個
    月不得舉發」），就同條例第8條第1項第1款之汽車違規行
    為，應以處罰機關受理（收到）舉發機關移送舉發違反道路
    交通管理事件之時點，作為認定舉發是否已逾3個月（現行
    條文為「逾2個月」）之準據（最高行政法院110年度大字第
    2號裁定參照）。本件違規行為日為110年2月9日，且非屬肇
    事致人受傷或死亡案件，舉發機關於110年2月21日將上開舉
    發事件入案移送被告處理，此有違規歷史資料查詢報表在卷
    可憑，堪認處罰機關即被告於110年2月21日業已受理（收到
    ）本案，是本件尚未逾越上開規定2個月之舉發期限。
二、事實概要：
　　原告駕駛其所有之車牌號碼000-0000號普通重型機車停放基
    隆市○○區○○路000號前（下稱系爭地點），而於110年2月9日
    晚間8時10分許經民眾目睹違規而提出照片向基隆市警察局
    第一分局（下稱舉發機關）檢舉，經舉發機關員警認其有「
    在禁止臨時停車處所停車」之違規事實，而依道路交通管理
    處罰條例第56條第1項第1款規定填製基隆市警察局110年2月
    18日基警交字第RA0000000號舉發違反道路交通管理事件通
    知單（下稱系爭舉發單），而予以舉發在案，並通知其應到
    案日期為110年4月4日。嗣原告於應到案日期內，即於110年
    3月8日即以書面申述不服（被告所屬基隆監理站係於翌日收
    文），惟被告仍認原告有「在禁止臨時停車處所停車」之違
    規事實，乃依違反道路交通管理處罰條例第56條第1項第1款
    ，暨違反道路交通管理事件統一裁罰基準及處理細則第41條
    、第43條、第44條、第67條等規定，於110年4月13日以北市
    監基裁字第25-RA0000000號違反道路交通管理事件裁決書（
    下稱原處分），處原告罰鍰新臺幣（下同）600元，並於同
    日送達。然原告不服原處分，於同年月30日具狀向本院提起
    本件行政訴訟。
三、原告起訴主張：伊停車位置並非道路交通管理處罰條例第3
    條第3項所稱之人行道，而是公寓大廈所屬開放空間，此由
    現場設有「開放空間標示牌」即可明瞭；而開放空間是社區
    綠地退縮、獎勵容積劃分出來的部分，屬於私人用地，不算
    道路，更非劃設供行人行走之地面道路，而是該處大樓管理
    之植樹綠化土地之空間，管理之公寓大廈管理委員會亦未設
    置不得停車之牌示，是原處分所涵攝適用之法律，核與事實
    不合，自非可取。況警察機關亦多有在騎樓停放警用機車之
    情形，但未妨礙行人通行，若執同一標準，則伊停車亦未造
    成行人通行之障礙，停車位置旁邊尚有綠化植栽，該處顯然
    不是行人會通行經過之區域，益見伊停車並不妨害行人通行
    。是原處分事實認定、法律適用均有違誤，自應撤銷，並聲
    明：原處分撤銷，訴訟費用由被告負擔。
四、被告則以：本件違規事證明確，舉發機關依道路交通管理處
    罰條例第3條第3項、第56條第1項第1款規定逕行舉發，被告
    依同條例第9條前段及違反道路交通管理事件統一裁罰基準
    及處理細則第41條第4項規定裁決裁處罰鍰600元，應為適法
    等語，並聲明：原告之訴駁回。
五、本院之判斷：
  ㈠按「汽車駕駛人停車時，有下列情形之一者，處新臺幣600元
    以上1,200元以下罰鍰：在禁止臨時停車處所停車。……」，
    道路交通管理處罰條例第56條第1項第1款定有明文。又按「
    本條例用詞，定義如下：……人行道：指為專供行人通行之
    騎樓、走廊，及劃設供行人行走之地面道路，與人行天橋及
    人行地下道。……車輛：指非依軌道電力架設，而以原動機
    行駛之汽車（包括機車）、慢車及其他行駛於道路之動力車
    輛。……。」，同條例第3條第3款、第8款亦有明文。再按「
    汽車臨時停車時，應依下列規定：橋樑、隧道、圓環、障
    礙物對面、鐵路平交道、人行道、行人穿越道、快車道等處
    ，不得臨時停車。」，道路交通安全規則第111條第1項第1
    款定有明文。
  ㈡復按道路交通管理處罰條例第92條第4項規定：「本條例之罰
    鍰基準、舉發或輕微違規勸導、罰鍰繳納、向處罰機關陳述
    意見或裁決之處理程序、分期繳納之申請條件、分期期數、
    不依限期繳納之處理、分期處理規定及繳納機構等事項之處
    理細則，由交通部會同內政部定之」，而違反道路交通管理
    事件統一裁罰基準及處理細則第1條則規定：「本細則依道
    路交通管理處罰條例第92條第4項規定訂定之」，第2條第1
    項、第2項則規定：「處理違反道路交通管理事件之程序及
    統一裁罰基準依本細則之規定辦理。前項統一裁罰基準，如
    附件違反道路交通管理事件統一裁罰基準表……」。核上開統
    一裁罰基準及處理細則之規定，就其立法目的及功能，乃為
    防止處罰機關枉縱或偏頗，依道路交通管理處罰條例第92條
    第4項所授權交通部會同內政部訂定「違反道路交通管理事
    件統一裁罰基準及處理細則」及其附件「違反道路交通管理
    事件統一裁罰基準表」，用以維持裁罰之統一性與全國因違
    反道路交通管理事件受處罰民眾之公平，不因裁決人員不同
    ，而生偏頗，寓有避免各監理機關於相同事件恣意為不同裁
    罰之功能，並非法所不許，於憲法上保障人民財產權之意旨
    並無牴觸（此並有司法院釋字第511號解釋意旨理由足資參
    照），並無違反法律保留原則。再依本件違規行為原處分裁
    罰時點之違反道路交通管理事件統一裁罰基準表（109年11
    月30日交通部交路字第10950144801號令、內政部台內警字
    第1090873647號令會銜修正發布）記載，在公共汽車招呼站
    10公尺內以外之禁止臨時停車處所停車，於期限內繳納或到
    案聽候裁決者，機車應處罰鍰600元（原告行為時之統一裁
    罰基準表之規定與上揭規定相同，並未更有利於原告）。核
    此規定，既係基於母法之授權而為訂定，且就違反道路交通
    管理事件統一裁罰基準及處理細則附件所示統一裁罰基準表
    中有關道路交通管理處罰條例第56條第1項第1款之裁罰基準
    內容（基準表依不同違規車種，其可能衍生危害交通安全之
    輕重不同，區分小型車、大型車，並就其是否逾越於期限內
    繳納或到案聽候裁決之期限不同，分別裁以不同之罰鍰標準
    ，其衍生交通秩序危害，既不相同，分別處以不同之罰鍰，
    符合相同事件相同處理，不同事件不同處理之平等原則），
    並未牴觸母法，是被告自得依此基準而為裁罰。
  ㈢本件原告確有被告所指之違章行為，及前揭經員警舉發至被
    告裁處迄原告向本院提起行政訴訟之過程等各節，有民眾提
    供之檢舉照片、系爭舉發單暨中華郵政掛號郵件收回執、原
    告提出之違規陳述書（其上有被告所屬基隆監理站收文章日
    期）、舉發機關110年3月16日基警一分五字第1100102980號
    函、原處分暨送達證書、原告行政訴訟起訴狀上本院收文章
    戳等證據存卷可稽，是就本案涉及之事實部分應無疑義，而
    可認定。
  ㈣原告雖主張系爭車輛停放地點係屬私有地，該處並非人行道
    等語，然其就此部分之主張並不可採，理由如下：
  ⒈按建築技術規則建築設計施工編第283條第1項第1款規定：「
    本章所稱開放空間，指建築基地內依規定留設達一定規模且
    連通道路開放供公眾通行或休憩之下列空間：沿街步道式
    開放空間：指建築基地臨接道路全長所留設寬度4公尺以上
    之步行專用道空間，且其供步行之淨寬度在1.5公尺以上者
    。但沿道路已設有供步行之淨寬度在1.5公尺以上之人行道
    者，供步行之淨寬度得不予限制。」第288條第1項規定：「
    建築物之設計，其基地臨接道路部分，應設寬度4公尺以上
    之步行專用道或法定騎樓；步行專用道設有花臺或牆柱等設
    施者，其可供通行之淨寬度不得小於1.5公尺。但依規定應
    設置騎樓者，其淨寬從其規定。」第289條第1項前段規定：
    「開放空間除應予綠化外，不得設置圍牆、欄杆、灌木綠籬
    、棚架、建築物及其他妨礙公眾通行之設施或為其他使用。
    」則系爭地點既如原告所提出之照片而為該處東方帝景大樓
    之開放空間，依前開規定，即屬供公眾通行之空間無誤。
  ⒉按「在圓環、人行道、交岔路口10公尺內，公路主管機關、
    市區道路主管機關或警察機關得在不妨害行人通行或行車安
    全無虞之原則，設置必要之標誌或標線另行規定機車、慢車
    之停車處所」，道路交通管理處罰條例第90條之3第1項定有
    明文。由上開規定足認除非公路主管機關、市區道路主管機
    關或警察機關，有依該規定在人行道上，設置必要之標誌或
    標線另行規定機車、慢車之停車處所，否則，人行道上係不
    得臨時停車或停車。亦即人行道不需在現場設有任何標誌之
    告知，原則上即禁止臨時停車或停車，只有在現場設有允許
    機慢車停車之標誌或標線之情形下，始可在該標誌或標線限
    定之範圍內停車，若機車所停之位置，係在允許機車停車之
    標誌或標線所指示或劃定範圍以外之人行道上，仍屬在禁止
    臨時停車處所停車，即有前開道路交通管理處罰條例第56條
    第1項第1款罰則之適用。至該處被劃設為人行道之土地若屬
    於私人所有，該土地所有權人雖形成因公益而特別犧牲其財
    產上之利益，國家自應依法律之規定辦理徵收給予補償（司
    法院大法官會議釋字第400號解釋參照），惟因該處所已劃
    設為人行道使用，且前後路段均連貫設置，即已成立公共地
    役關係，該土地所有權人自無從再為自由使用收益。是以，
    縱使原告所有系爭車輛停放之處所係屬於私人之土地，惟因
    該處已劃設為人行步道即人行道，已成立公共地役關係，專
    供行人通行使用，仍係屬於禁止車輛臨時停車之處所。故原
    告以系爭車輛所停放之位置係於私人土地，而主張不應裁罰
    等語，尚乏依據。
  ⒊又依基隆市政府111年7月1日基府都建貳字第1110224307號函
    說明二已敘明系爭地點係都市計畫商業區之騎樓用地退縮無
    遮簷人行道，屬沿街步道式開放空間，可認系爭地點專供行
    人通行使用，即屬於「其他供公眾通行之地方」，自為道路
    交通管理處罰條例第3條第3款所涵蓋之範疇。
  ㈤原告係持有合法考領有駕駛執照之人，則其對前述「人行道
    係不得臨時停車或停車之處所」之基本交通法規，本應知悉
    。而觀諸舉發機關所提供之違規採證照片觀之，可知系爭機
    車當時所停放之位置，係為鋪設有石磚之地面，專供行人通
    行之用，且依上開照片及原告自行拍攝之系爭地點照片所示
    ，該處人行道並無允許機慢車停車之標誌或標線。徵諸前述
    ，足認原告停放機車之地點，確屬禁止臨時停車之處所至明
    。
  ㈥又審酌上開法規禁止停車之規範目的，應係著眼於整個人行
    道係供行人通行之通道，為維護及保障行人之通行自由與安
    全，乃規定人行道不得停車。又既係於不得停車之處所而停
    車，即屬影響他人通行自由，並不以擋住全部人行道、或行
    人完全無法通行始得稱之，只要公眾通行權有受到影響，即
    屬構成。是原告雖又稱其停車之位置並未阻礙行人通行之情
    事等語，衡諸前開說明，應無可採。
六、綜上所述，本件原告於上開原處分所示違規時間，駕駛系爭
    車輛在系爭地點臨時停車之違規行為已堪認定。被告據以援
    引道路交通管理處罰條例第56條第1項第1款之規定，併依違
    反道路交通管理事件統一裁罰基準表而為裁量，裁處原告罰
    鍰600元，其處分並無不當，原告訴請撤銷原處分為無理由
    ，應予駁回。
七、本件事證已臻明確，兩造其餘攻擊、防禦方法及所提證據，
    經核均與判決結果不生影響，爰不一一論列，併此敘明。
八、本件第一審裁判費為300元，應由敗訴之原告負擔，而此訴
    訟費用復已由原告於起訴時繳納，為此爰確定第一審訴訟費
    用如主文第2項所示。
據上論結，本件原告之訴為無理由，依行政訴訟法第98條第1項
前段、第237條之7、第237條之8第1項，判決如主文。
中　　華　　民　　國　　111 　年　　7 　　月　　18　　日
                  行政訴訟庭　法　官　李謀榮
以上正本係照原本作成。
如不服本判決，應於判決送達後20日內，向本院提出上訴狀並表
明上訴理由（原判決所違背之法令及其具體內容或依訴訟資料可
認為原判決有違背法令之具體事實），其未載明上訴理由者，應
於提出上訴後20日內向本院補提理由書（上訴狀及上訴理由書均
須按他造人數附繕本，如未按期補提上訴理由書，則逕予駁回上
訴），並應繳納上訴裁判費新臺幣750元。
中　　華　　民　　國　　111 　年　　7 　　月　　18　　日
                              書記官　顏培容